臺灣臺北地方法院民事判決　　　　　　　　　　　　九十二年度重訴字第二八四號
　　原　　　告　大春電腦網絡股份有限公司
　　法定代理人　甲○○
　　訴訟代理人　鄭仁哲律師
　　　　　　　　楊明廣律師
　　　　　　　　胡智忠律師
　　被　　　告　丁○○
　　　　　　　　乙○○　　　原住台北市○○街一六０巷二弄二六號
　　　　　　　　丙○○　　　原.
右當事人間請求損害賠償事件，本院於中華民國九十三年四月二日言詞辯論終結，判
決如下：
    主　文被告乙○○、丙○○應連帶給付原告新台幣仟陸佰柒拾捌萬元及自民國
九十二年六月二十四日起至清償日止，按週年利率百分之五計算之利息。
原告其餘之訴駁回。
訴訟費用由被告乙○○、丙○○連帶負擔三分之二，餘由原告負擔。
本判決原告勝訴部分，於原告以新台幣壹仟貳佰貳拾陸萬元為被告供擔保後，得假執
行。
原告其餘假執行之聲請駁回。
    事  實
甲、原告方面：
壹、聲明：
  一被告應連帶給付原告新台幣（下同）三千六百七十八萬元及自起訴狀繕本送達翌
    日起至清償日止，按週年利率百分之五計算之利息。
  二願供擔保請准宣告假執行。
貳、陳述：
　一原告於民國八十九年間設立登記，並選任被告丁○○為董事長，被告乙○○為總
    經理，由其二人負責公司之業務經營，為使原告於成立之初即有收入利潤，原告
    即與訴外人春元電腦股份有限公司（下稱春元公司）簽訂合約書，由原告向春元
    公司購買其電腦軟體智慧財產（包括著作權、所有權、及使用權）、合約應收帳
    款、台灣及大陸資產等，惟自原告成立以來，被告竟基於共同不法所有意圖，陸
    續以下列方式將公司資產淘空，造成原告鉅額之損害：
    (一)被告共同侵佔原告公司股款：
      1.原告完成設立登記前，由被告乙○○負責統籌公司設立登記與股款募集，籌
        備期間訴外人大陸工程股份有限公司（下稱大陸工程公司）與欣達開發股份
        有限公司（下稱欣達公司）均認股並各繳付九百萬元，匯款至「大塚春元新
        公司籌備處」之銀行帳戶內，然該帳戶之款項卻遭被告乙○○於八十五年五
        月十日轉帳一千四百萬元，於同年月十五日提領一百萬元，於同年月二十四
        日提領一百萬元，於同年六月二日轉帳四百七十萬元（含被告丁○○匯入之
        二百七十萬元）而予挪用，致使大陸工程公司與欣達公司無法取得原告公司
        各五十萬股股份，上開二公司乃發函請求原告返還股款，經協議後原告乃將
        股款全部返還該二公司，因此受有一千八百萬元損害。
      2.依原告公司設立登記表所載，被告丁○○投資原告公司之股款金額計一千零
        七十萬元，其分別於八十九年六月一日及六月二日各轉帳六百萬元及四百七
        十萬元至「大春電腦網路股份有限公司籌備處」之帳戶，作為投資原告公司
        之股款，其中四百七十萬元係從原告公司設立前所另外設立之「大塚春元新
        公司籌備處」之帳戶內，轉帳存入至原告籌備處之帳戶內，然依大塚春元新
        公司籌備處帳戶存款簿記載，被告丁○○僅於八十九年六月二日匯入存款二
        百七十萬元至上開帳戶內，然上開帳戶卻以其名義轉帳四百七十萬元至原告
        籌備處之帳戶內，作為其投資原告公司之股款，可知上開四百七十萬元中之
        二百萬元部分，非其個人存入金額。被告丁○○明知其僅匯入原告公司二個
        籌備處帳戶內共計八百七十萬元之股款，卻持有價值一千零七十萬元之原告
        公司一百零七萬股股份，顯見被告丁○○與被告乙○○共同為自己不法所有
        ，將原告公司大塚春元籌備處之款項據為己有。
      3.被告丙○○為被告乙○○配偶，乃春元電腦股份有限公司（下稱春元公司）
        董事長，負責掌管原告財務，故被告乙○○所挪用款項，被告丙○○均屬知
        悉且有經手，可知被告三人共同侵占上開一千八百萬元之款項。
    (二)被告共同侵占原告公司款項：
      被告又利用職務之便，以各種方式淘空公司資產，例如於八十九年十二月六日
      原告公司會計將當日應付之款項四十萬九千四百六十九元做出明細表向被告丙○○請款，經其審核後指示會計至公司帳戶請領現金六十八萬元，會計於支付
      完當日應付款項後，結餘現金二十七萬零五百三十一元即交回被告丙○○，上
      開款項於無任何支出憑據下即遭被告花用殆盡，且被告直接以公司大小章領取
      公司帳戶內之款項做為私人之用，至八十九年度原告公司資產負債表做出後，
      始發現有一千八百二十萬元之現金款項流向不明，被列入其他應收帳款內，足
      見上開款項已遭被告侵占而據為己有。
    (三)被告侵占春元公司應轉讓與原告之資產：
    　原告與春元公司簽訂合約書，由原告向其購買電腦軟體智慧財產、合約應收帳
      款、台灣及大陸資產等，惟原告於設立前尚無法請領開立發票，因此已與春元
      公司簽訂合約之客戶仍沿用春元公司發票，部分客戶如貝登堡公司、成品國際
      開發公司（下稱成品公司）及亞聯通信科技公司（下稱亞聯公司）等，以開立
      支票方式支付款項與春元公司，被告明知該等營業利潤應歸原告所有，卻藉職
      務之便（被告丙○○擔任春元公司董事長，被告丁○○擔任春元公司監察人）
      ，將上開支票存入春元公司帳戶後，予以兌現而將款項據為己有，未依約將之
      給付原告。上開款項經原告屢向被告丁○○催討，被告丁○○僅返還部分票據
      ，此部分被告侵占之款項共計五十八萬元。
    (四)綜上所述，原告公司受有三千六百七十八萬元之損害，被告所為除係共同不法
      侵害原告之權利，且被告丁○○、乙○○及丙○○分別擔任原告之董事長、總
      經理和董事，均受原告之委任全權負責公司所有相關事務之處理，其等處理公
      司事務時，卻未履行善良管理人應盡之義務，致原告公司受有上述損害，爰依
      民法第一百八十四條、第一百八十五條、第五百四十四條規定提起本件訴訟，
      請求被告連帶負損害賠償責任。
  二對被告丁○○抗辯所為陳述：
  　(一)原告於成立前是以購買春元公司之所有資產，做為公司設立後之營運收入及盈
　    餘，且所有投資原告者均以每股十八元做為其出資額，其中八元用來購買春元
      公司之所有資產。被告丁○○、乙○○及丙○○身為春元公司之監察人、董事
      、董事長及原告公司之董事長、總經理、董事，對於相關資金之流向不可能毫
      不知情。且原告發給各股東所認購之股票均須經董事長即被告丁○○蓋章確認
      ，其自應對原告所收之股款和其來源有所知悉，是如原告有收取股款而卻未發
      給股票之情形發生，其自應有所瞭解，足知大陸工程公司與新達公司所投資之
      股款應是由被告所共同侵占。被告丁○○雖辯稱：伊投資原告公司之股款係由
      其投資春元公司之二千萬股金轉帳過來，即以春元公司每股十八元股份轉換原
      告公司十元股票為原則，故伊共持有原告公司面額十元股票一百零七萬股，另
      於八十九年六月二日匯入大春公司籌備處二百七十萬元，係應被告乙○○邀約
      投資購買當時公司尚餘留之十五萬元股份云云，惟查，被告丁○○就上開股權
      轉換事宜並未提出證據證明，且春元公司之資產均為原告公司股東所出資購買
      ，何以能再以其所持有之春元公司之股份轉換為原告公司股份而不必出資，所
      辯顯不足採。
    (二)被告丁○○辯稱：伊雖登記為原告公司董事長，但從未負責公司實際業務，且
      從未支領薪資或車馬費，公司並未設有董事長辦公處所，在被告乙○○掏空公
      司資金案爆發之前其從未至原告上班云云。惟查，被告丁○○既身為原告之董
      事長，則原告所有之相關業務自由其負責經營處理，不得單憑其未領薪資及公
      司內無其辦公處所，即認定其未參與公司業務經營。且縱使原告經營期間內，
      被告丁○○遭遇母病及母喪，亦不代表其即不參與原告之相關經營事宜。
    (三)被告丁○○另辯稱：對於原告與春元公司所簽署協議書之事毫不知情云云，惟
      依九十年四月十八日原告公司董事會會議記錄、同年五月二十日原告公司臨時
      董事會會議記錄、同年七月二十七日原告公司臨時董事會會議記錄、同年六月
      三十日原告公司臨時董事會會議記錄、同年七月八日原告公司臨時董事會會議
      記錄之記載，可知被告丁○○明知春元公司之全部資產已為原告所有，其卻於
      原告公司董事會決議追查春元公司已收受之貝登堡公司支票流向時，向各董事
      偽稱上開支票已遭被告乙○○拿去向朋友貼現，然上開支票均有指明受款人為
      春元公司且禁止背書轉讓，不可能票貼，之後被告丁○○又稱貝登堡公司和成
      品公司之支票，係被告乙○○交予伊以償還其所貸與被告乙○○款項之用，所
      言前後矛盾，實則上開支票早已交付予被告丁○○，其並利用與被告丙○○所
      共同設立之春元公司帳戶（台北銀行金華分行帳號000000000000
      ）加以兌現據為己用，卻將責任歸咎於被告乙○○，經原告公司追查上開支票
      流向，被告丁○○無法隱瞞乃將未兌現之支票交與原告公司。
    (四)被告丁○○又辯稱：伊於八十八年至八十九年間曾多次借款予春元公司，金額
      達五百二十餘萬元，是春元公司將所收之客票交由被告兌領以清償借款，係以
      自己之金錢清償負債，並非侵占原告之財產云云。惟查，依被告丁○○所提出
      之支票影本十六紙，並未指明受款人為春元公司，且其支票背面之請領款人分
      別是為張秀蘭、乙○○及丙○○等，亦非是春元公司，則上開支票應係被告丁○○與被告乙○○等之借貸關係，而與春元公司無關，不足證明其與春元公司
      間有借款關係之存在。
    (五)原告對被告丁○○所提刑事告訴案件，前雖經台灣台北地方法院檢察署為不起
      處分，惟經原告提出再議後，已發回續行偵查。
  三證據：提出合約書、大塚春元新公司籌備處玉山銀行活期存款存摺、原告公司籌
    備處玉山銀行活期存款帳戶存摺、支出明細表、資產負債表、春元公司變更登記
    事項卡、春元公司台北銀行活期存款存摺、春元公司財務報表說明書、台北一一
    二支郵局第一０二六號存證信函、台北一一二支郵局第一０二七號存證信函、原
    告與大陸工程公司及欣達公司協議書、被告乙○○及丙○○通緝書、九十年四月
    十八日原告公司董事會會議紀錄、九十年五月二十日臨時董事會會議紀錄、九十
    年七月二十七日臨時董事會會議紀錄、九十年六月三十日臨時董事會會議紀錄、
    九十年七月八日臨時董事會會議紀錄、支票、再議發回續行偵查通知書為證。
乙、被告方面：
壹、被告丁○○：
  一聲明：
    (一)原告之訴及假執行之聲請均駁回。
    (二)如受不利判決，願供擔保請准免為假執行。
  二陳述：
    (一)關於原告主張被告丁○○侵佔原告股款部分：
    　1.被告丁○○及配偶王桂華投資原告公司之股款，係由原投資春元公司之二千
　      萬元股金以春元公司每股十八元股份轉換原告十元股票而來，故被告丁○○
        共持有原告公司面額十元之股票一百零七萬股，王桂華則持有三萬股，共計
        一百一十萬股，此部分依被告丁○○與被告乙○○約定，不須由被告丁○○
        匯入原告公司帳戶，係由被告乙○○經手代為匯入。另被告丁○○於八十九
        年六月二日匯入大塚春元新公司籌備處帳戶之二百七十萬，係應被告乙○○
        之邀購買原告公司尚餘十五萬股、每股十八元之股份，被告丁○○絕無所謂
        侵占股款之情。
      2.依原告起訴狀所陳，大陸工程公司與欣達公司所交付之股款共一千八百萬元
        係遭被告乙○○所侵占，則其訴請被告丁○○負共同侵權行為責任，即非有
        據。且原告既主張該等股款係於八十九年五月十日、五月十五日、五月二十
        四日及六月二十日即遭被告乙○○挪用，斯時被告丁○○尚非原告之董事長
        ，自無瞭解上情，且縱令被告知悉乙○○有收受股權未發給股票之情事，亦
        不能以此推論被告丁○○與被告乙○○共同侵占股款。
      3.依九十年四月十八日原告董事會會議記錄討論事項第三案所載，足證原告股
        款及其他款項被侵占乙事，與被告丁○○完全無關，純係被告乙○○個人所
        為。
    (二)關於原告主張被告丁○○侵占原告款項部分：
    　1.原告自八十九年二、三月間由被告乙○○與日本大塚商會開始發起籌資至八
　      十九年十一月三十日期間，均係以「大塚春元新公司籌備處」名義由被告乙○○與日本大塚商會在台代表在運作，且由其等共同保管原告籌備處之銀行
        帳戶印章，於八十九年十二月一日始用被告丁○○名義開立帳戶，直至八十
        九年十二月二十日，被告乙○○才將被告丁○○支票印章歸還。於九十年一
        月中下旬，被告乙○○向公司董事即訴外人丁台生、甲○○及李定一說明公
        司資金遭其挪用及資產狀況後，及決定將其手中全部銀行帳戶大小章及部分
        被告乙○○持有股票收回代為保管，並於九十一年一月三十日將其中一枚被
        告丁○○存摺印章交還。被告丁○○雖為原告公司董事長，但未實際負責公
        司業務，且未支領任何薪資或車馬費，更從未至原告公司上班。九十年八月
        十一日被告丁○○辭去原告公司董事長及常務董事職務，由甲○○接任董事
        長並實際負責公司業務，關於八十九年十二月六日公司遭盜領六十八萬元現
        款及其他盜領事件，被告丁○○完全無涉亦不知情。
    　2.被告丁○○於八十九年十二月始就任原告之董事長前之公司即發生被告乙○○侵占原告公司款項事，斯時被告丁○○尚未受原告之委任處理事務，對原
        告公司自賠償責任可言。其後被告丁○○雖擔任原告之董事長，惟並未支領
        報酬，亦未參與公司之業務經營，於被告乙○○侵占公司款項爆發前，被告
        丁○○亦從未至公司上班。且原告亦自承原告之財務係由被告丙○○掌管，
        被告丁○○就被告乙○○侵占原告款項乙事，即毋庸負責。
    (三)關於原告主張被告丁○○侵占春元公司應轉讓與原告之資產部分：
    　1.原告所提原告與春元公司簽訂之合約書，係當時原告公司總執行董事丁台生
　      與被告乙○○於九十年三、四月間商議後，未經當時董監事會議通過，且未
        告知被告丁○○即自擅自製作用印，並偽造簽約日為八十九年六月，被告丁○○至九十年七、八月間始知悉該合約存在，至檢察署偵查本案時才首次看
        到合約內容。另被告丁○○僅知身為春元公司董事，對於被登記為監察人一
        職並無所悉，春元公司近年來亦未召開董監事或股東會議。
      2.被告乙○○及春元公司長期向被告借款，被告乙○○為保證向被告調用之資
        金能按時返還，乃於八十四年九月以春元公司名義，在台北銀行金華分行開
        立專用帳戶，作為春元公司向被告調度及還款專用，並增加一枚被告丁○○
        領用私章由被告丁○○保管，該帳戶所有票據均係春元公司向被告丁○○借
        款後所返還之公司客票。被告乙○○潛逃後，由於春元公司原使用客戶之軟
        體維修陸續發生問題，被告丁○○為協助解決，乃將部分未到期票據返還春
        元公司產品發生問題之客戶如貝登堡公司、成品公司等，實無侵占入己之行
        為。
      3.原告既自承春元公司應給付其之營業利潤係春元公司所收已簽約客戶如貝登
        堡公司、成品公司及亞聯公司等所開立與春元公司之票據，而該等票據之受
        款人均為春元公司且禁止背書轉讓，則該等票據之票款自係春元公司所有，
        並非原告所有，春元公司將之交付予被告丁○○以清償公司對被告丁○○之
        借款，係自行處分財產之行為，自無侵占原告之財物可言。縱令春元公司曾
        與原告協議須將該等款項給付原告，亦僅產生春元公司應負債務不履行之民
        事責任問題，與被告丁○○無涉。
      4.春元公司係由原告所購併，是該公司與原告公司間究竟有何財務及其他糾葛
        ，本應由春元公司之負責人即被告丙○○與原告公司核算後加以解決，縱令
        春元公司依協議尚應給付原告公司資產或款項，亦僅屬該公司債務不履行問
        題，不能以此指稱被告丁○○侵占春元公司應移轉與原告之資產。
    (四)原告以與本件起訴之相同事實，向台北地檢署對被告提起侵占、背信之告訴，
      該署檢察官以九十二年度偵字第三三四六號為不起訴處分，已就原告所指被告
      丁○○侵占等節詳為調查，原告復未舉證證明被告丁○○與被告乙○○、丙○○共同侵占，自應駁回其訴。
    (五)又公司與董事間之關係，依公司法第一百九十二條第四項之規定，固應適用民
    　法關於委任之規定，惟此所謂董事應包含董事會所有董事在內，本件原告之法
      定代理人甲○○，在被告丁○○任原告董事長期間，亦擔任公司之常務董事，
      其與原告間亦為民法之委任關係，是若謂被告丁○○應為被告乙○○、丙○○
      之侵占行為負賠償責任，則原告公司之其他董事包含現任甲○○在內，均應對
      原告公司負賠償責任。又股份有限公司業務之執行並非由董事長單獨行之，董
      事長不須就執行業務之成效及損失單獨負責。且被告乙○○、丙○○侵占公司
      款項等事，均與被告丁○○基於董事或董事長之地位所執行之公司業務無關，
      非原告公司所委任之事務，亦無令被告丁○○依民法第五百四十四條負損害賠
      償責任之理。
  三證據：提出被告乙○○電子信函、被告乙○○致原告公司全體股東公開信、大塚
    商會出具代保管書、大塚商會九十年十月三十一日對於丁○○致原告公全體董監
    事文書之見解、大塚商會九十年十一月三十日對於丁○○致原告公全體董監事文
    書之意見、大塚商會今泉睦夫九十年十二月二十七日致原告公司董事會成員聲明
    、原告公司九十一年四月八日董事會會議紀錄、大塚商會對印鑑管理之意見、大
    塚商會對Ｔ女士受領金錢及Ｌ氏股票部分意見、支票、台北地檢署九十二年度偵
    字第三三四六號不起訴處分書為證。
貳、被告乙○○、丙○○未於言詞辯論期日到場，亦未提出書狀作何聲明或陳述。
    理  由
一本件被告乙○○、丙○○未於言詞辯論期日到場，核無民事訴訟法第三百八十六條
  各款所列情形，爰依原告之聲請，由其一造辯論而為判決。
二原告起訴主張：伊公司於八十九年間設立登記，並選任被告丁○○為董事長，被告
  乙○○為總經理，由其二人負責公司之業務經營，被告丙○○為被告乙○○之配偶
  ，負責公司之財務，為使伊公司於成立之初即有收入利潤，伊公司即與春元公司簽
  訂合約書，由伊公司向春元公司購買其電腦軟體智慧財產（包括著作權、所有權、
  及使用權）、合約應收帳款、台灣及大陸資產等，惟自伊公司成立以來，被告竟共
  同侵佔原告公司股款一千八百萬元及現金一千八百二十萬元，又原春元公司之客戶
  開立支票付款予春元公司，被告卻未依前揭合約給付伊公司，此部分被告共侵占五
  十八萬元，伊公司因而受有合計三千六百七十八萬元之損害，且被告丁○○、乙○○及丙○○均受伊公司之委任全權負責公司所有事務之處理，其等顯未盡善良管理
  人應盡之義務，爰依民法第一百八十四條、第一百八十五條、第五百四十四條規定
  提起本件訴訟等情。求為命被告應連帶給付伊公司三千六百七十八萬元及自起訴狀
  繕本送達翌日起加計法定遲延利息之判決。
三被告丁○○則以：伊並未侵占原告股款，伊及伊配偶王桂華投資原告公司之股款，
  係由原投資春元公司之二千萬元股金，以春元公司每股十八元股份轉換原告十元股
  票而來，此部分伊與被告乙○○約定不須由伊匯入原告帳戶，由被告乙○○經手代
  為匯入，另伊於八十九年六月二日匯入大塚春元新公司籌備處之二百七十萬，係應
  被告乙○○之邀購買原告尚餘十五萬股、每股十八元之股份，至大陸工程公司與欣
  達公司所交付之股款共一千八百萬元係遭被告乙○○所侵占，與伊無關。又伊雖曾
  擔任原告公司董事長，但未實際負責公司業務，且未支領任何薪資或車馬費，更從
  未至原告公司上班，就被告乙○○侵占原告公司款項自毋庸負責。再者，伊亦未侵
  占春元公司應轉讓與原告之資產，原告所提其與春元公司簽訂之合約書，係當時原
  告公司總執行董事丁台生與被告乙○○於九十年三、四月間未經董監事會議通過且
  未告知伊即自行製作用印，另偽造簽約日為八十九年六月，伊至九十年七、八月間
  始知悉該合約存在。且伊曾借款予及被告乙○○春元公司，故持有春元公司之客戶
  所交付支票，該等支票本屬春元公司所有，縱春元公司曾與原告協議將該等款項給
  付予原告，亦僅生春元公司債務不履行之問題，與伊無涉。又伊雖曾為原告董事長
  ，惟股份有限公司業務之執行並非由董事長單獨行之，伊不須就執行業務之成效及
  損失單獨負責，且被告乙○○、丙○○侵占公司款項亦與伊基於董事或董事長之地
  位所執行之公司業務無關，非原告所委任之事務，伊無依民法第五百四十四條負損
  害賠償責任之理等語，資為抗辯。
四查原告於八十九年八月十八日完成設立登記，籌備期間係由被告乙○○處理設立登
  記及募集股款事宜，設立後由被告丁○○擔任董事長，被告乙○○擔任總經理，被
  告丙○○為被告乙○○之妻，掌管原告財務，於籌備期間大陸工程公司及欣達公司
  均認股並各繳付九百萬元，匯款至「大塚春元新公司籌備處」之銀行帳戶內，該帳
  戶款項遭被告乙○○於八十五年五月十日轉帳一千四百萬元，於同年月十五日提領
  現金一百萬元，於同年月二十四日提領現金一百萬元，於同年六月二日轉帳四百七
  十萬元（含被告丁○○匯入之二百七十萬元）予以挪用，致使大陸工程公司與欣達
  公司無法取得原告公司各五十萬股股份，經協議後原告乃將股款全部返還該二公司
  ，又被告乙○○、丙○○擅自領取挪用公司帳戶內之款項一千八百二十萬元之現金
  款項等事實，為原告與被告丁○○所不爭執，並有原告提出之大塚春元新公司籌備
  處玉山銀行活期存款存摺、原告公司籌備處玉山銀行活期存款帳戶存摺、支出明細
  表、資產負債表、明書、台北一一二支郵局第一０二六號存證信函、台北一一二支
  郵局第一０二七號存證信函、原告與大陸工程公司及欣達公司協議書及被告丁○○
  提出被告乙○○電子信函、被告乙○○致原告公司全體股東公開信為證，堪信為真
  實。
五本件原告主張被告乙○○、丙○○共同侵占原告股款一千八百萬元、現金款項一千
  八百二十萬元及春元公司應轉讓予原告之客戶支票款五十八萬元，業據提出上開證
  據為證，被告乙○○及被告丙○○雖未於言詞辯論期日到場，惟依上開證據已堪認
  原告此部分之主張為真實。至原告主張被告丁○○與被告乙○○、丙○○共同侵占
  原告之前揭股款及現金款項乙節，則為被告丁○○所否認，並以前揭情詞置辯，依
  舉證責任分配之法則，自應由原告就該有利於己之事實負舉證責任。經查：
  (一)原告指稱被告丁○○與其餘被告共同侵占伊公司之股款，無非以：伊公司於成立
    前，是以購買春元公司之所有資產，做為伊公司設立後之營運收入及盈餘，且所
    有投資伊公司者均以每股十八元做為其出資額，其中八元用來購買春元公司之所
    有資產，被告丁○○身為春元公司之監察人及伊公司之董事長，對於相關資金之
    流向不可能毫不知情，且伊公司發給各股東所認購之股票均須經董事長即被告丁○○蓋章確認，其應知悉原告公司所收之股款及其來源，倘伊公司有收取股款而
    卻未發給股票之情形，被告丁○○自應有所瞭解，足認被告丁○○亦有共同侵占
    大陸工程公司與新達公司所投資之股款云云為據。惟依原告所陳該等股款係分別
    於八十五年五月十日、同年月十五日、同年月二十四日、同年六月二日遭轉帳挪
    用一千四百萬元、一百萬元、一百萬元、二百七十萬元（轉帳四百七十萬元扣除
    被告丁○○匯入之二百七十萬元）（見本院卷第一三０頁），則斯時被告丁○○
    尚非原告公司之董事長，且依原告所提大陸工程公司之股東繳納股款明細表出具
    人為大春電腦網絡股份有限公司籌備處（見本院卷第一三九頁），要難認被告丁○○就原告籌備期間被告乙○○侵占股款有所知悉，更無從憑以推定被告丁○○
    有何共同侵占原告股款之行為。原告雖謂依大塚春元新公司籌備處帳戶存款簿之
    記載，被告丁○○僅於八十九年六月二日匯款存入二百七十萬元，然卻以其名義
    轉帳四百七十萬元至大春電腦網絡股份有限公司籌備處之帳戶內，作為其投資原
    告公司之股款，足見上開大塚春元新公司籌備處帳戶內之一千八百萬元中之二百
    萬元，係遭被告丁○○據為己有。然查，被告丁○○於原告公司籌備期間並未參
    與，亦未管領大塚春元新公司籌備及大春公司籌備二帳戶，上開籌備事宜係由被
    告乙○○主導，業經證人張志亮、證人即被告乙○○之弟唐天成、證人即春元公
    司會計蕭貴美、證人即大陸工程公司副總經理洪義乾在被告被訴背信之偵查案件
    （下稱偵查案件）中證明屬實，有台北地檢署九十二年度偵字第三三四六號不起
    訴處分書在卷可稽（見本院卷第二九七至二九九頁），則被告丁○○就該二帳戶
    之款項如何運用，顯無從知悉。而被告丁○○辯稱伊及伊配偶投資原告公司之股
    款，係由原投資春元公司之二千萬元股金，以春元公司每股十八元股份轉換原告
    公司十元股票而來，故伊共換得原告公司面額十元之股票一百零七萬股，此部分
    伊與被告乙○○約由其經手代為匯入，至伊匯入大塚春元新公司籌備處之二百七
    十萬，係以每股一十八元認購十五萬股等語，核與原告公司設立登記表所載被告
    丁○○持有股份為一百零七萬股（見本院卷第一九頁）及網路公司登記資料上所
    載被告丁○○持有股份為一百二十二萬股（見本院卷第三三四頁）相符，且證人
    莊臺寶於偵查案件中亦證稱：春元公司股份變換為原告股份之換股事宜均由被告
    乙○○處理等語（見本院卷第二九八頁），足認被告丁○○所辯應為可取，尚難
    僅憑大陸公司及欣達公司前述認股款未入原告籌備處帳戶，且被告丁○○虛增二
    百萬元共匯四百七十萬元入該帳戶，即遽認被告丁○○與被告乙○○、丙○○共
    同侵占原告之股款。此外，原告復未能提出其他證據以為佐證，其此部分之主張
    尚無足取。
  (二)原告另主張被告丁○○身為原告董事長，則原告所有之相關業務自由其負責經營
    處理，不得單憑其未領薪資及公司內無其辦公處所即認定其未參與公司業務經營
    ，則其就被告乙○○及丙○○侵占原告公司款項之事應屬知情，可見被告丁○○
    亦有共同侵占云云。然查，原告就此部分之主張僅提出支出明細表及資產負債表
    為證，而該等文書至多僅足證明原告有部分現金款項流向不明，無從認定係遭被
    告丁○○所侵占。次查，被告丁○○雖任職原告公司董事長，惟並未領取薪資，
    亦無辦公處所，且甚少至原告公司，此經證人即原告現任董事長甲○○、證人丁
    台生、證人唐天成、證人即原告公司會計戊○○在偵查案件證述甚明（見本院卷
    第二九六至二九九頁），且原告公司之業務均由被告乙○○處理，亦經證人張志
    亮、證人即原告公司常務董事長鶴見裕信、證人唐天成、證人戊○○在偵查案件
    證明屬實（見本院卷第二九七至二九九頁），再參諸偵查案件中證人李定一證稱
    ：九十年二月間經董事會同意由被告乙○○將公司玉山銀行存摺之大、小章交予
    伊保管，伊於同年三月將前述大、小章轉由丁台生保管（見本院卷第二九八頁）
    ，及證人戊○○證稱：被告丁○○僅於付款支票須用印時才會到公司，公司有支
    票存款及活期存款二帳戶，活期存款帳戶雖是被告丁○○之印章，但都由被告乙○○及丙○○保管使用，直至九十年二月初才還給被告丁○○，除伊之外，原告
    公司活期存款帳戶僅被告乙○○及丙○○可提款（見本院卷第二九九頁），可見
    被告丁○○雖掛名為原告董事長，惟並未負責原告之經營管理，且自原告活期存
    款帳戶領款亦不須經過被告丁○○同意或用印，要難認其知悉被告乙○○、丙○○侵占原告公司款項甚或有參與之行為，原告主張被告丁○○共同侵占公司款項
    ，並未提出相當之證據以資證明，不足採信。
  (三)原告又主張伊公司與春元公司簽訂合約書，向其購買電腦軟體智慧財產、合約應
    收帳款、台灣及大陸資產等，已與春元公司簽訂合約之客戶因無法自伊公司受領
    發票，仍沿用春元公司發票，部分客戶如貝登堡公司、成品公司及亞聯公司等以
    開立支票方式支付款項與春元公司，被告丁○○卻與被告乙○○、丙○○共同藉
    職務之便，將上開支票存入春元公司帳戶後予以兌現，將款項據為己有云云。被
    告丁○○則辯稱：該春元公司與原告之合約書，係被告乙○○與原告公司總執行
    董事丁台生於九十年三、四月間未經董監事會議通知且未告知伊即自行簽立用印
    ，並偽填日期為八十九年六月，且因被告乙○○及春元公司曾向其借款，並交付
    該等客票，被告乙○○潛逃後，由於春元公司原使用客戶之軟體維修陸續發生問
    題，被告丁○○為協助解決，乃將部分未到期票據返還春元公司產品發生問題之
    客戶，並無侵占入己之行為等語。經查，原告所提其與春元公司之合約書，雖記
    載簽約日期為八十九年六月，惟證人丁台生於偵查案件中證稱：該合約為伊與被
    告乙○○於九十年三、四月間補寫，因渠等委託會計師查帳，會計師表示春元公
    司之帳與原告無關，其未受春元公司委託，無法查看春元公司之帳，渠等才依八
    十九年六月被告乙○○提供之大春公司經營計劃書之內容補寫合約書，合約內被
    告丁○○之印文係被告乙○○用印，尚時被告丁○○並不在場，亦不知該印章是
    否被告丁○○本人提供（見本院卷第二九七頁），則該合約僅為被告乙○○與丁
    台生私自協議簽訂，未經原告董事會決議，當時為原告董事長之被告丁○○並不
    知情，亦未授權被告乙○○用印，且製作該合約之目的係為便利會計師查核春元
    公司之帳目，尚難認合約已有效成立。嗣原告雖於九十年七月二十七日召開臨時
    董事會決議將春元公司截至同年六月三十日之資產以一元移轉予原告，惟被告丁○○係於九十年五月間被告乙○○離開台灣前即取得該等支票，且該等支票於移
    轉予大春公司前仍屬春元公司之財產，並非原告公司所有，縱春元公司未依約交
    付支票予原告，亦為春元公司有無債務不履行之問題而已，要難認被告丁○○有
    何侵占之行為。況被告丁○○辯稱被告乙○○及春元公司曾向其借款，已提出支
    票（見本院卷第二三０至二四五頁）為證，且在偵查案件中證人李定一證稱：被
    告乙○○經常表示欠被告丁○○很多錢，證人唐天成證稱：被告乙○○常為春元
    公司及其私人向被告丁○○周轉財物（見本院卷第二九八頁），足證被告丁○○
    辯稱被告乙○○持該等支票向其借款，尚屬非虛，原告主張被告丁○○侵占春元
    公司應移轉與原告之資產，殊非可採。
六原告復主張被告丁○○為原告公司之董事長，係受原告之委任全權負責公司所有相
  關事務之處理，其處理公司事務時，卻未履行善良管理人應盡之義務，致原告受有
  上述損害，應依第五百四十四條規定負損害賠償責任。按公司與董事間之關係，除
  本法另有規定外，依民法關於委任之規定，公司法第一百九十二條第三項固有明文
  ，惟民法五百四十四條規定之受任人損害賠償義務，須受任人因處理委任事務有過
  失，或因逾越權限之行為所生之損害，始須對委任人負賠償之責。經查，本件被告
  丁○○並無原告所主張侵占原告公司股款、款項及春元公司應移轉予原告公司資產
  之行為已如前述，此外，原告亦未主張及舉證被告丁○○有何其他因處理委任事務
  有過失，或因逾越權限之行為致其受有損害之情事，則原告依上開法條請求被告丁○○負損害賠償責任，即無足取。
七綜上所述，原告依民法第一百八十四條、第一百八十五條規定，請求被告乙○○及
  丙○○連帶給付三千六百七十八萬元及自起訴狀繕本送達翌日即九十二年六月二十
  四日起算之法定遲延利息，要無不合，應予准許，至原告另依民法第一百八十四條
  、第一百八十五條、第五百四十四條規定請求被告丁○○應與被告乙○○、丙○○
  連帶負損害賠償責任，則非有據，應予駁回。
八又本件事證已臻明確，兩造其餘攻擊防禦方法及未經援用之證據，經本院斟酌後，
  認為均不足以影響本判決之結果，爰不一一論述，併此敘明。
九假執行之宣告：
　原告陳明願供擔保，聲請宣告假執行，經核其勝訴部分，核無不合，爰酌定相當之
  擔保金額宣告之；至原告敗訴部分，其假執行之聲請，即失所依據，不予准許。
據上論結，原告之訴為一部有理由，一部無理由，依民事訴訟法第三百八十五條第一
項前段、第七十九條、第八十五條第二項、第三百九十條第二項，判決如主文。
中　　　華　　　民　　　國　　九十三　　年　　　四　　　月　　二十一　日
                                        民事第四庭法      官  劉又菁
右為正本係照原本作成
如對本判決上訴，須於判決送達後廿日內向本院提出上訴狀
中　　　華　　　民　　　國　　九十三　　年　　　四　　　月　　二十一　日
                                                  法院書記官  楊勝欽
